臺灣高等法院民事裁定
110年度再易字第103號
再審原告    張介一  


再審被告    陳淑芬  

上列當事人間確認停車位使用權存在再審之訴事件，再審原告對
於中華民國110年8月18日本院110年度上易字第285號確定判決，
提起再審之訴，本院裁定如下：                      
    主      文
再審之訴駁回。
再審訴訟費用由再審原告負擔。
    事實及理由
一、按再審之訴，應於30日之不變期間內提起。前項期間，自判
    決確定時起算，判決於送達前確定者，自送達時起算；其再
    審之理由發生或知悉在後者，均自知悉時起算。但自判決確
    定後已逾五年者，不得提起，民事訴訟法第500條定有明文
    。又再審之訴，應以訴狀表明再審理由及關於再審理由並遵
    守不變期間之證據，同法第501條第1項第4款亦有明定。故
    對確定判決提起再審之訴，主張其再審之理由知悉在判決確
    定後而應自知悉時起算其不變期間者，應就其主張之事實負
    舉證責任，並於書狀表明遵守不變期間之證據，其未表明者
    ，無庸命其補正（最高法院30年抗字第443號及60年台抗字
    第538號判決先例參照）。而再審之訴不合法者，法院應以
    裁定駁回之，則為同法第502條第1項所明定。
二、再審意旨略以：訴外人即伊父張文海於民國68年間向再審被
    告之父陳志華購買坐落新北市○○區○○段000○號即門牌號碼新
    北市○○區○○路00號等公共設施地下一層如第一審判決附圖所
    示編號③車位（下稱系爭車位），並按月繳納車位管理費達4
    0年，均未見其他共有人有反對情事，共有人間已成立默示
    分管契約。再審被告竟於108年11月26日擅自於系爭車位加
    裝擋車架阻止伊停車，爰起訴確認對系爭車位之專有使用權
    存在。本院以110年度上易字第285號判決（下稱原確定判決
    ）廢棄第一審判決，改判再審原告第一審之訴駁回。原確定
    判決誤認陳志華與訴外人即原地主就地下室停車位分配有舊
    分管契約存在，無視如意大廈社區全體住戶就系爭車位已成
    立由伊專用之默示分管契約，上開舊分管契約已被新的默示
    分管契約所取代，適用法規顯有錯誤。又伊分別於110年9月
    28日、29日取得新北市政府稅捐稽徵處110年9月23日新北稅
    店二字第1105345487號函（下稱系爭函文，即再證1）及房
    屋稅籍證明書（即再證2），始知悉系爭車位之房屋稅籍於8
    3年間遭註銷後併計入主建物即新北市○○區○○路00號7樓（下
    稱系爭房屋）課徵房屋稅，該證明書已於83年間存在，屬前
    訴訟程序已存在，因伊不知無法提出，且伊遲至原確定判決
    後始自張文海遺物中尋得系爭車位、房地之房屋稅籍牌（即
    再證3、4），上開情事且與證人魏郭彩雲於第一審到庭作證
    陳述相同，有109年11月19日言詞辯論筆錄為證（即再證5）
    ，及伊嗣於原確定判決後，始取得如意大廈7號車位住戶所
    提供之買賣所有權移轉契約書及探勘結果圖（即再證6），
    該圖背面載明「張C7-3號」，可知張文海確實已向陳志華購
    買系爭車位，如經斟酌此證物，即可對伊為有利之裁判，則
    原確定判決有民事訴訟法第496條第1項第1款、第13款之再
    審事由，據以提起本件再審之訴，求為將原確定判決廢棄，
    並改判確認伊就系爭車位有專有使用權存在等語。　　
三、查再審原告就原確定判決提起再審，該判決之訴訟標的金額
    未逾新臺幣150萬元，為不得上訴第三審法院之事件，再審
    原告於110年8月23日收受原確定判決後，於同年10月7日提
    起本件再審之訴，有本院民事書記官辦案進行簿可稽（見本
    院卷第3頁收狀戳、第57-59頁），已逾民事訴訟法第500條
    第1項規定之30日不變期間，先予敘明。
四、至再審原告雖主張其於110年9月28日始知悉有新事證及再審
    事由云云。惟查：
  ㈠按民事訴訟法第496條第1項第1款所謂適用法規顯有錯誤，係
    指確定判決違背法規或現存判例解釋者而言，故當事人自收
    受判決正本之送達時，對於判決理由，有無適用法規顯有錯
    誤之情形，即可知悉，計算是否逾30日之不變期間，應自裁
    判確定時起算，無同法第500條第2項但書再審理由知悉在後
    之適用，至於當事人本人對於法規之瞭解程度如何，當不能
    影響同法第500條第1項、第2項關於30日不變期間之起算（
    最高法院70年台再字第212號、71年台再字第210號判決先例
    意旨參照）。查原確定判決係不得上訴第三審之事件，再審
    原告於110年8月23日收受該判決時，對於原確定判決理由有
    無適用法規顯有錯誤情形，即已可知悉。然再審原告遲於同
    年10月7日始提起本件再審之訴，主張原確定判決有民事訴
    訟法第496條第1項第1款之再審事由，顯逾30日不變期間甚
    明，則再審原告以此事由提起本件再審之訴，自非適法。
　㈡再審原告主張嗣後知悉新事證即再證1至6號，有民事訴訟法
    第496條第1項第13款再審事由，茲分別審酌如下：　
　⒈再證1、2部分：
　  按當事人發現未經斟酌之證物或得使用該證物，且以如經斟
　　酌可受較有利益之裁判者為限，得以再審之訴對於確定終局
　　判決聲明不服，民事訴訟法第496條第1項第13款定有明文。
　　所謂當事人發現未經斟酌之證物，係指前訴訟程序事實審之
　　言詞辯論終結前已存在之證物，因當事人不知有此，致未經
　　斟酌，現始知之者而言（最高法院87年度台上字第1160號裁
    定意旨參照）。查再證1、2（見本院卷第23-25頁）均係於1
    10年9月間製作完成，顯屬前訴訟程序中尚未存在之證物，
    本無所謂發現未經斟酌之證物或得使用該證物之情形，揆諸
    前開說明，自不得據為民事訴訟法第496條第1項第13款之再
    審理由，再審原告執此主張，為不合法。
  ⒉再證3、4部分：
    按再審之訴，法院認無再審理由，判決駁回後，不得以同一
　　事由，對於原確定判決或駁回再審之訴之確定判決，更行提
　　起再審之訴，民事訴訟法第498條之1定有明文。查再審原告
    前以再證3、4主張原確定判決有民事訴訟法第496條第1項第
    13款之再審事由，業經本院以110年度再易字第88號判決駁
    回再審之訴（見本院卷第61-64頁），其再以再證3、4同一
    事由，對於原確定判決更行提起本件再審之訴，此部分主張
    ，即非合法。
  ⒊再證5 、6部分：
    按提起再審之訴，應依民事訴訟法第501條第1項第4款之規
　　定，表明再審理由及關於再審理由並遵守不變期間之證據，
　　此為必須具備之程式，其未表明者無庸命其補正。是提起再
　　審之訴之原告，如主張其再審理由知悉在後者，應就所主張
　　之事實負舉證之責任，並表明遵守不變期間之證據（參照最
　　高法院105年度台聲字第1471號裁定）。查再審原告於110年
    10月7日始以再證5、6主張原確定判決具有民事訴訟法第496
    條第1項第13款之再審事由（見本院卷第3、8-9頁），顯逾3
    0日之不變期間，惟均未說明其在後知悉再審之理由，且未
    表明關於遵守不變期間之證據，已非適法。況再證5為前審
    之第一審言詞辯論筆錄、原證6簡泉與陳志華之買賣所有權
    移轉契約書於68年10月29日作成、臺北縣新店地政事務所建
    築物改良勘驗結果則於67年5月22日作成，依一般通念均無
    不能檢出該等證物之情事，則再審原告仍執以提起本件再審
    之訴，為不合法。
五、據上論結，本件再審之訴為不合法，爰裁定如主文。　　
中　　華　　民　　國　　110 　年　　10　　月　　21　　日
　　　　　　　　　民事第五庭  
                      審判長法  官  賴劍毅
                            法  官  邱靜琪
                            法  官  洪純莉
正本係照原本作成。
不得抗告。
中　　華　　民　　國　　110 　年　　10　　月　　21　　日
　　　　　　　　　　　　　　書記官  魏汝萍